臺灣彰化地方法院刑事判決　　　　　　　 100年度易字第51號
公　訴　人　臺灣彰化地方法院檢察署檢察官
被　　　告　方厚凱
上列被告因違反毒品危害防制條例案件，經檢察官提起公訴（99
年度毒偵字第2157號），本院判決如下：
    主    文
方厚凱施用第二級毒品，累犯，處有期徒刑伍月，如易科罰金，
以新臺幣壹仟元折算壹日。扣案玻璃吸食器壹組沒收，扣案第二
級毒品甲基安非他命壹包（驗餘淨重零點壹柒柒零公克）沒收銷
燬之。
    犯罪事實
一、方厚凱前於民國89年間因施用毒品案件，經依法院裁定送
    入觀察勒戒處所觀察勒戒後，經評定認有繼續施用毒品傾向
    ，再依法院裁定送入戒治處所施以強制戒治，於89年10月20
    日停止戒治後於90年3月17日保護管束期滿戒治完畢，並由
    臺灣屏東地方法院檢察署檢察官以90年度戒毒偵字第88號為
    不起訴處分確定。91年間因搶奪案件，經臺灣屏東地方法
    院以91年度訴字第235號判決判處有期徒刑1年6月確定；另
    因施用毒品案件，經依法院裁定送入戒治處所施以強制戒治
    ，於92年8月7日戒治完畢翌日出監接續執行有期徒刑，並經
    該院以91年度潮簡字第282號判決判處有期徒刑6月確定，後
    與前開案件復經該院以92年度聲字第729號裁定定應執行刑
    為有期徒刑1年10月確定，接續前開戒治處分執行後，於93
    年11月8日假釋出監付保護管束，並於93年12月28日保護管
    束期滿未經撤銷視為執行完畢。94年間因搶奪及竊盜等案
    件，經臺灣屏東地方法院以94年度訴字第61號判決判處有期
    徒刑1年10月、4月，應執行有期徒刑2年確定，入監執行後
    於95年12月23日縮刑期滿執行完畢。詎猶不知悔改，竟基於
    施用第二級毒品之犯意，於99年11月7日凌晨0時許，在彰化
    縣北斗鎮某便利商店外，以將第二級毒品甲基安非他命置於
    燈泡內燒烤後吸食其煙氣之方式，施用第二級毒品甲基安非
    他命1次。嗣於同日凌晨2時35分許，在彰化縣田中鎮○○路
    見警攔查而駕車逃逸，隨即於田中鎮○○路段109巷15弄11
    號前為警攔停，當場扣得其所有供己施用之第二級毒品甲基
    安非他命1包（驗餘淨重0.1770公克）及供己施用毒品所用
    之玻璃吸食器1組，經警採其尿液送驗結果，並呈甲基安非
    他命代謝物甲基安非他命之陽性反應，而查悉上情。
二、案經彰化縣警察局田中分局報告臺灣彰化地方法院檢察署檢
    察官偵查起訴。
    理    由
壹、證據能力部分：
一、按被告以外之人於審判外之陳述，雖不符前4條之規定，而
    經當事人於審判程序同意作為證據，法院審酌該言詞陳述或
    書面陳述作成時之情況，認為適當者，亦得為證據；當事人
    、代理人或辯護人於法院調查證據時，知有第159條第1項不
    得為證據之情形，而未於言詞辯論終結前聲明異議者，視為
    有前項之同意，刑事訴訟法第159條之5定有明文。本案下列
    引為證據之證人陳述及書證，檢察官、被告方厚凱均不爭執
    其證據能力，且以之作為證據並無不當，依上揭法條之規定
    ，自均有證據能力，先予敘明。
二、至本案其餘非供述證據，檢察官、被告亦不爭執證據能力，
    本院審酌該等證據作成及取得之程序均無違法之處，是後述
    所引用證據之證據能力均無疑義，合先敘明。
貳、實體方面：
一、訊據被告方厚凱對於上揭犯罪事實均坦承不諱，且被告於上
    揭時地為警查獲後，經警採集其尿液送驗結果，確呈現甲基
    安非他命代謝物之甲基安非他命陽性反應，此有詮昕科技股
    份有限公司出具之濫用藥物尿液檢驗報告及彰化縣警察局委
    託檢驗尿液代號與真實姓名對照認證單各1份在卷可稽。又
    扣案之透明結晶1包經檢驗含有第二級毒品甲基安非他命成
    份，亦有行政院衛生署草屯療養院鑑定書1份附卷可憑。此
    外，復有彰化縣警察局田中分局自願受搜索同意書、扣押筆
    錄、扣押物品目錄表、扣押物品收據、照片及前開扣案之第
    二級毒品甲基安非他命1包、玻璃吸食器1組可資佐證，足認
    被告自白與事實相符，堪可採信。又被告前於89年間因施
    用毒品案件，經依法院裁定送入觀察勒戒處所觀察勒戒後，
    經評定認有繼續施用毒品傾向，再依法院裁定送入戒治處所
    施以強制戒治，於89年10月20日停止戒治後於90年3月17日
    保護管束期滿戒治完畢，並由臺灣屏東地方法院檢察署檢察
    官以90年度戒毒偵字第88號為不起訴處分確定。91年間因
    搶奪案件，經臺灣屏東地方法院以91年度訴字第235號判決
    判處有期徒刑1年6月確定；另因施用毒品案件，經依法院裁
    定送入戒治處所施以強制戒治，於92年8月7日戒治完畢翌日
    出監接續執行有期徒刑，並經該院以91年度潮簡字第282號
    判決判處有期徒刑6月確定，後與前開案件復經該院以92年
    度聲字第729號裁定定應執行刑為有期徒刑1年10月確定，接
    續前開戒治處分執行後，於93年11月8日假釋出監付保護管
    束，並於93年12月28日保護管束期滿未經撤銷視為執行完畢
    。94年間因搶奪及竊盜等案件，經臺灣屏東地方法院以94
    年度訴字第61號判決判處有期徒刑1年10月、4月，應執行有
    期徒刑2年確定，入監執行後於95年12月23日縮刑期滿執行
    完畢等節，有臺灣高等法院被告前案紀錄表1份在卷可憑。
    綜上所述，本案事證明確，被告犯行堪以認定。
二、按施用第一、二級毒品為犯罪行為，毒品危害防制條例第10
    條定有處罰明文。故施用第一、二級毒品者，依前揭規定本
    應科以刑罰。惟基於刑事政策，對合於一定條件之施用者，
    則依同條例第20條、第23條之規定，施以觀察、勒戒及強制
    戒治之保安處分。毒品危害防制條例於92年7月9日修正公布
    ，自93年1月9日施行，其中第20條、第23條將施用毒品之刑
    事處遇程序，區分為「初犯」及「5年內再犯」、「5年後再
    犯」。依其立法理由之說明：「初犯」，經觀察、勒戒或強
    制戒治後，應為不起訴處分或不付審理之裁定；經觀察、勒
    戒或強制戒治執行完畢釋放後，「5年內再犯」者，因其再
    犯率甚高，原實施之觀察、勒戒及強制戒治既已無法收其實
    效，爰依法追訴或裁定交付審理。至於經觀察、勒戒或強制
    戒治執行完畢釋放後，「5年後再犯」者，前所實施之觀察
    、勒戒或強制戒治已足以遮斷其施用毒品之毒癮，為期自新
    及協助其斷除毒癮，仍適用「初犯」規定，先經觀察、勒戒
    或強制戒治之程序。從而依修正後之規定，僅限於「初犯」
    及「5年後再犯」二種情形，始應先經觀察、勒戒或強制戒
    治程序。倘被告於5年內已再犯，經依法追訴處罰，縱其第3
    次（或第3次以上）再度施用毒品之時間，在初犯經觀察、
    勒戒或強制戒治執行完畢釋放5年以後，已不合於「5年後再
    犯」之規定，且因已於「5年內再犯」，顯見其再犯率甚高
    ，原實施觀察、勒戒或強制戒治，已無法收其實效，即應依
    該條例第10條處罰（最高法院95年度第7次刑事庭會議決議
    意旨參照）。查，被告於89年間因施用毒品案件，經依法院
    裁定送入觀察勒戒處所觀察勒戒後，經評定認有繼續施用毒
    品傾向，再依法院裁定送入戒治處所施以強制戒治，於89年
    10月20日停止戒治後於90年3月17日保護管束期滿戒治完畢
    ，5年內復因施用毒品案件，經依法院裁定送入戒治處所施
    以強制戒治，於92年8月7日戒治完畢翌日出監接續執行有期
    徒刑，並經臺灣屏東地方法院以91年度潮簡字第282號判決
    判處有期徒刑6月確定，有臺灣高等法院被告前案紀錄表1份
    在卷可憑。依據上開說明，被告本案犯行自應予以論罪科罰
    ，併此敘明。
三、核被告所為，係犯毒品危害防制條例第10條第2項之施用第
    二級毒品罪。被告施用第二級毒品前持有第二級毒品之低度
    行為，應為其施用之高度行為所吸收，不另論罪。查，被告
    前於94年間因搶奪及竊盜等案件，經臺灣屏東地方法院以94
    年度訴字第61號判決判處有期徒刑1年10月、4月，應執行有
    期徒刑2年確定，入監執行後於95年12月23日縮刑期滿執行
    完畢，有臺灣高等法院被告前案紀錄表1份在卷可稽，其於
    受有期徒刑執行完畢後5年以內，再故意犯本件有期徒刑以
    上之罪，為累犯，應依法加重其刑。爰審酌被告前曾因施用
    毒品案件接受觀察勒戒及強制戒治處分，並多次經法院判處
    罪刑確定，竟無視於毒品對於自身健康之戕害及國家對於杜
    絕毒品犯罪之禁令，猶施用毒品不輟，再為本案犯行；被告
    吸毒係戕害自己身心之行為及被告犯罪後尚能坦承犯行之態
    度等一切情狀，量處如主文所示之刑，並諭知易科罰金之折
    算標準。此外，扣案第二級毒品甲基安非他命1包（驗餘淨
    重0.1770公克），係屬第二級毒品，應依毒品危害防制條例
    第18條第1項前段之規定，宣告沒收銷燬之；扣案之玻璃吸
    食器1組，亦係被告所有供犯罪所用之物，業據被告於審理
    中供明在卷，應依刑法第38條第1項第2款規定，予以宣告沒
    收如主文所示。
據上論斷，應依刑事訴訟法第299條第1項前段，毒品危害防制條
例第10條第2項、第18條第1項前段，刑法第11條前段、第47條第
1項、第41條第1項前段、第38條第1項第2款，判決如主文。
本案經檢察官陳隆翔到庭執行職務。
中    華    民    國   100    年    4     月    8     日
                  刑事第五庭          法  官  蔡家瑜
以上正本證明與原本無異。
如不服本判決應於收受判決後10日內向本院提出上訴書狀，並應
敘述具體理由；其未敘述上訴理由者，應於上訴期間屆滿後20日
內向本院補提理由書（均須按他造當事人之人數附繕本）「切勿
逕送上級法院」。
中    華    民    國   100    年    4     月    8     日
                                      書記官  吳芳儀
附錄論罪科刑法條：
毒品危害防制條例第十條第二項：
施用第二級毒品者，處三年以下有期徒刑。